臺灣高等法院民事判決
111年度上易字第711號
上  訴  人  許嘉真    
上  訴  人  陳桂峰  

上列當事人間請求侵權行為損害賠償事件，上訴人對於中華民國
111年4月15日臺灣新北地方法院110年度訴字第130號第一審判決
提起上訴，本院於111年11月2日言詞辯論終結，判決如下：
    主      文
原判決關於駁回許嘉真後開第二項之訴部分，及該訴訟費用之裁
判均廢棄。
陳桂峰應再給付許嘉真新臺幣玖萬零捌佰叁拾元，及自民國一百
零九年九月九日起至清償日止，按年息百分之五計算之利息。
許嘉真其餘上訴駁回。
陳桂峰之上訴駁回。
第一審廢棄改判部分之訴訟費用，由陳桂峰負擔；第二審訴訟費
用，關於許嘉真上訴部分，由陳桂峰負擔百分之九，餘由許嘉真
負擔；陳桂峰上訴部分，由陳桂峰負擔。
    事實及理由
一、許嘉真主張：陳桂峰於民國108年12月12日上午10時25分許
    ，無故侵入伊位在新北市○○區○○路0段000巷0號尚未開門營
    業之○○珠寶行（下稱系爭珠寶店）內，拿取伊放在櫃檯上之
    行動電話向伊丟擲，砸中店內3只玉手鐲，致該等手鐲毀損
    ，伊受有該等手鐲價值計新臺幣（下同）74萬元損害；其又
    持珠寶架對伊揮打，致伊受有右前額疼痛並左臉外傷、前胸
    挫傷、右手及右腕多處挫外傷等傷害，伊在西園醫療社團法
    人西園醫院（下稱西園醫院）、台灣基督教長老教會馬偕醫
    療財團法人馬偕紀念醫院（下稱馬偕醫院）、建明中醫診所
    就醫治療，各支出醫療費用1560元、3698元、3萬0200元，
    且伊精神上受有相當痛苦，陳桂峰應賠償伊非財產上損害31
    萬9000元；上開伊所受財產及非財產上損害計109萬4458元
    （計算式：74萬元＋1560元＋3698元＋3萬0200元＋31萬9000元＝
    109萬4458元）（下稱系爭侵權事件）。爰依侵權行為法則
    ，求為命陳桂峰給付109萬4458元，及自刑事附帶民事起訴
    狀（下稱附民訴狀）繕本送達翌日起算法定遲延利息之判決
    （原審判命陳桂峰給付許嘉真9萬4458元本息，並駁回許嘉
    真其餘之訴；兩造就敗訴部分均不服，各自提起上訴；未繫
    屬本院者，不予贅述）。並於本院上訴聲明：㈠原判決關於
    駁回後開第㈡項之訴部分廢棄；㈡陳桂峰應再給付許嘉真100
    萬元，及自附民訴狀繕本送達翌日起至清償日止按年息5%計
    算之利息。另於本院答辯聲明：如主文第4項所示。
二、陳桂峰則以：因許嘉真一再出售珠寶等首飾予伊罹患躁鬱症
    之配偶陳蔡滿粧，伊一時氣憤，乃有傷害許嘉真之行為，惟
    許嘉真在西園醫院支出之證明書費400元，應係2份證明書之
    費用，除其中1份作為訴訟證明使用外，另1份之200元費用
    支出，即應非必要。又許嘉真於系爭侵權事件後，既已先至
    西園醫院就醫，則其當日稍後又前往馬偕醫院就醫，亦應無
    必要。再者，許嘉真所受傷害輕微，其既於西園醫院、馬偕
    醫院就醫，則其自翌日即108年12月13日起至109年5月16日
    止又至建明中醫診所就醫，且醫療費用高達3萬元，亦均非
    必要。此外，許嘉真主張伊毀損其手鐲3只部分，並未舉證
    ，其所提供之系爭珠寶店行內監視錄影晝面，亦未見伊丟擲
    之行動電話有砸中手鐲之情事，其此部分請求，自屬無據。
    至許嘉真請求伊賠償非財產上損害部分，其所受傷害輕微，
    而伊已年近70歲，且需照顧罹患躁鬱症之配偶，復因疫情關
    係，工作收入銳減，許嘉真請求之非財產上損害顯屬過高，
    伊無力負擔等語，資為抗辯。並於本院上訴聲明：㈠原判決
    關於命陳桂峰給付9萬4458元本息部分廢棄；㈡上開廢棄部分
    ，許嘉真於第一審之訴駁回。另於本院答辯聲明：上訴駁回
    。
三、查，㈠有關系爭侵權事件，許嘉真對陳桂峰提出之傷害等告
    訴，臺灣新北地方檢察署檢察官以109年度偵字第16496號提
    起公訴後，歷經臺灣新北地方法院（下稱原法院）109年度
    審訴字第1639號刑事判決、本院110年度上訴字第196號刑事
    判決、最高法院110年度台上字第5520號刑事判決而告確定
    （下稱系爭刑案）；㈡許嘉真因上開傷勢，先後在西園醫院
    、馬偕醫院、建成中醫診所就醫接受治療（如附民卷第19至
    41頁）等情，有上開檢察官之起訴書、原法院、本院及最高
    法院之刑事判決、西園醫院、馬偕醫院、建成中醫診所之診
    斷證明書及醫療費用單據在卷可稽（見原審附民卷第11至14
    頁、原審卷第11至14、79至84、157至159頁、原審附民卷第
    15、21至41頁），且為兩造所不爭執（見本院卷第89頁），
    堪信為真。
四、本件應審究者為㈠許嘉真除在西園醫院就醫外，於馬偕醫院
    、建成中醫診所就醫，有無必要？㈡許嘉真主張其有三只手
    鐲受損，受害金額合計74萬元，有無理由？㈢許嘉真所請求
    非財產上損害賠償之金額以若干為適當？茲分別論述如下：
㈠、許嘉真除在西園醫院就醫外，於馬偕醫院、建成中醫診所就
    醫，有無必要？
　⒈按因故意或過失不法侵害他人之權利者，負損害賠償責任。
    故意以背於善良風俗之方法，加損害於他人者亦同。不法侵
    害他人之身體、健康、名譽、自由、信用、隱私、貞操，或
    不法侵害其他人格法益而情節重大者，被害人雖非財產上之
    損害，亦得請求賠償相當之金額。民法第184條第1項、第19
    5條第1項分別定有明文。又按診斷書費用，係被害人為證明
    損害發生及其範圍所必要之費用，應納為損害之一部分，得
    請求加害人賠償（最高法院93年度台上字第1159 號、94年
    度台上字第198號民事裁判意旨參照）。
　⒉查許嘉真主張陳桂峰於系爭侵權事件中，持珠寶架對其揮打
    ，致其受有右前額疼痛並左臉外傷、前胸挫傷、右手及右腕
    多處挫外傷等傷害，其前往西園醫院急診就醫，並請領診斷
    證明書，共支出相關醫療費用1560元等情，業據其提出西園
    醫院診斷證明書及醫療費用單據、系爭刑案歷審判決為證（
    見原審附民卷第15、21至23頁、原審卷第11至14、79至84、
    157至159頁），且為兩造所不爭執（見原審卷第58頁、上開
    不爭執事項㈠㈡），足堪認定屬實，其自得請求陳桂峰賠償上
    開醫療費用。
　⒊陳桂峰雖抗辯上開西園醫院證明書費400元係2份之費用，除1
    份供訴訟證明使用，另1份應非必要云云。查上開西園醫院
    醫療費用單據中之證明書費400元，確係2份費用，固據該醫
    院111年9月22日西園醫字第111268號函覆屬實（見本院卷第
    119頁）。惟許嘉真請領2份診斷證明書，係1份供向偵查機
    關申告時提出使用，1份作為本件民事訴訟之證據（見系爭
    刑案偵查卷第97頁、原審附民卷第15頁），為證明其刑事告
    訴及民事請求屬實之必要費用，自係其因前揭傷勢所受損害
    一部分，陳桂峰前揭抗辯，難謂可採。
　⒋陳桂峰又抗辯許嘉真既先至西園醫院就醫，其又前往馬偕醫
    院就醫，應無必要云云。惟查：
　　⑴、許嘉真因受有右前額疼痛並左臉外傷、前胸挫傷等傷勢
        ，西園醫院上開診斷證明書已記載「宜觀察是否腦震盪
        及胸部內出血之現象，繼續追蹤治療」等醫師囑言（見
        原審附民卷第15頁），且許嘉真於同日晚間前往馬偕醫
        院驗傷診療而支出醫療費用850元（見原審附民卷第27
        頁上方收據），亦係依馬偕醫院驗傷標準流程處置，有
        該醫院111年9月27日馬院醫急字第1110006120號函在卷
        可憑（見本院卷第117頁），則其此部分醫療費用支出
        ，亦顯係為確認傷勢及診療所必要。
　　⑵、又許嘉真既受有右前額疼痛並左臉外傷等傷勢，且其臉
        部外傷甚為明顯，有上開卷附照片可憑（見原審附民卷
        第19頁），則其於109年5月29日前往馬偕醫院整形外科
        就醫接受診療，經該醫院整形外科專科醫師醫囑「建議
        矽膠凝膠使用以預防疤痕肥厚」等語，並出具診斷證明
        書以供其證明此情（見原審附民卷第25頁），許嘉真因
        而支出相關醫療及證明書費合計2678元（見原審附民卷
        第29頁），顯係其因前揭傷勢所需診療及證明損害之必
        要費用，而得請求陳桂峰賠償無疑。
　　⑶、至許嘉真於108年12月12日前往馬偕醫院驗傷診療，依該
        醫院驗傷標準流程處置，其於當日雖亦因請領診斷證明
        書而支出證明書費170元，有該醫療費用單據在卷可參
        （見原審附民卷第27頁下方收據），惟其並未提出該診
        斷證明書以作為系爭刑案告訴及本件民事求償之證據。
        則此支出此170元證明書費，尚非許嘉真為證明損害發
        生及其範圍所必要之費用，其請求陳桂峰賠償此部分證
        明書費，即難認有據。
　　⑷、依上所述，許嘉真因前往馬偕醫院就醫所支出之相關醫
        療費用，屬於證明損害發生及其範圍所必要而應納為損
        害一部分，得請求陳桂峰賠償之金額計為3528元（計算
        式：850元＋2678元＝3528元）。
　⒌陳桂峰另抗辯許嘉真所受傷害輕微，其既已於西園醫院、馬
    偕醫院就醫，則其又至建明中醫診所就醫，亦應非必要云云
    。惟查，許嘉真因系爭侵權事件，受有前胸挫傷、右手及右
    腕多處挫外傷等傷害，且西園醫院醫囑宜觀察是否有胸部內
    出血現象並繼續追蹤治療，業如前述，其乃於系爭侵權事件
    翌日起前往建明中醫診所就醫，經醫師診察及依其病情需要
    ，給予水藥服用及以藥布外敷貼之，病情乃獲改善並逐漸恢
    復等情，有建明中醫診所診斷證明書、111年9月23日回函在
    卷可憑（見原審附民卷第31頁、本院卷第115頁），則許嘉
    真於108年12月13日至109年5月16日期間在建明中醫診所陸
    續就醫所支出之掛號費、傷科用藥費用及診斷證明書費合計
    3萬0200元（見原審附民卷第31至35頁），自亦屬許嘉真因
    上開傷勢接受治療及證明損害範圍之必要費用，而得請求陳
    桂峰賠償，陳桂峰稱許嘉真此部分醫療並無必要，即非可採
    。
　⒍依上所述，許嘉真就其上開傷勢，所得請求陳桂峰賠償之醫
    療相關費用，合計為3萬5288元（計算式：1560元＋3528元＋3
    萬0200元＝3萬5288元）。　
㈡、許嘉真主張其有三只手鐲受損，受害金額合計74萬元，有無
    理由？
　　許嘉真主張陳桂峰於系爭侵權事件中，拿取伊放在櫃檯上之
    行動電話向伊丟擲，砸中系爭珠寶店內之玉手鐲3只，致該
    等手鐲毀損，伊因而受有該等手鐲價值合計74萬元之損害等
    情，雖據其於本院提出斷裂之玉手鐲1只、有裂紋之玉手鐲2
    只以供拍照（見本院卷第127至131頁）；惟系爭侵權事件之
    過程，經系爭刑案本院勘驗系爭珠寶店內之監視錄影畫面結
    果，僅見陳桂峰朝許嘉真方向丟擲行動電話，未見有許嘉真
    所稱玉手鐲3只遭砸中而毀損之情，有勘驗筆錄在卷可稽（
    見系爭刑案本院卷第106至107頁），自無從認上開許嘉真所
    提出供拍照之玉手鐲係遭陳桂峰於系爭侵權事件中丟擲行動
    電話砸中而毀損。且本院110年度上訴字第196號刑事判決，
    亦採與本院相同之見解（見原審卷第83頁）。此外，許嘉真
    復未能舉證陳桂峰在系爭侵權事件中毀損其3只玉手鐲之事
    實，則其請求陳桂峰賠償玉手鐲3只合計74萬元之損害，即
    難認有據。
㈢、許嘉真所請求非財產上損害賠償之金額以若干為適當？
　⒈陳桂峰既於系爭侵權事件中持珠寶架對許嘉真揮打，致其受
    有右前額疼痛並左臉外傷、前胸挫傷、右手及右腕多處挫外
    傷等傷害，許嘉真因而在西園醫院、馬偕醫院、建明中醫診
    所陸續就醫治療，業如前述，自係不法侵害他人之身體及健
    康權，許嘉真就所受非財產上之損害之精神痛苦，依民法第
    195條第1項規定，亦得請求陳桂峰賠償相當之金額。
　⒉按不法侵害他人之人格權，被害人受有非財產上之損害，請
    求加害人賠償相當金額之慰撫金時，法院對於慰撫金之量定
    ，應斟酌實際加害情形、所造成之影響、被害人痛苦之程度
    、兩造之身分地位經濟情形及其他各種狀況，以核定相當之
    數額（最高法院47年度台上字第1221號、51年度台上字第22
    3號、85年度台上字第460號民事裁判意旨參照）。
　⒊本院審酌陳桂峰僅因懷疑許嘉真出售珠寶等首飾予其罹患躁
    鬱症之配偶而涉及詐騙行為，未思理性溝通或循法律程序處
    理，即出手傷害許嘉真，致許嘉真就醫治療達5個月，精神
    上自受有相當痛苦；又許嘉真為國小畢業、現無業、其於10
    8年間全部收入計24萬3089元，其名下共8筆財產；陳桂峰則
    為國中補校畢業、前從事貼壁紙工作、現無業，其於108年
    間全部收入計3萬5347元，其名下有4筆財產（見原審卷第11
    6、153至154頁、另宗財產所得資料卷所附兩造電子閘門財
    產所得調件明細表）等情狀，認陳桂峰應賠償許嘉真非財產
    上之損害之金額以15萬元為適當。
㈣、綜上所述，許嘉真依侵權行為法則，得請求陳桂峰賠償之財
    產及非財產上損害，合計為18萬5288元（計算式：3萬5288
    元＋15萬元＝18萬5288元）。　　　　
五、從而，許嘉真依侵權行為法則，請求陳桂峰給付18萬5288元
    ，及自附民訴狀繕本送達翌日（即109年9月9日，見原審附
    民卷第5頁之送達證書）起至清償日止，按年息5%計算之利
    息，為有理由，應予准許。原審就前開應准許部分，僅判命
    陳桂峰應給付許嘉真9萬4458元本息，其餘9萬0830元本息部
    分，則為許嘉真敗訴之判決，於法自有違誤，許嘉真就此部
    分指謫原判決不當，求予廢棄改判，為有理由。爰由本院將
    原判決此部分予以廢棄，並改判如主文第2項所示。至原審
    （除確定部分外）逾前開應准許部分，為許嘉真敗訴之判決
    ，於法核無不當，許嘉真就此部分指謫原判決不當，求予廢
    棄，為無理由，應駁回其此部分之上訴。另原審判命陳桂峰
    給付部分，於法並無不合，陳桂峰仍執前詞指謫原判決此部
    分不當，求予廢棄，為無理由，亦應駁回其上訴。
六、本件事證已臻明確，兩造其餘之攻擊或防禦方法及所用之證
    據，經本院斟酌後，認為均不足以影響本判決之結果，爰不
    逐一論列，附此敘明。
七、據上論結，本件許嘉真之上訴為一部有理由、一部無理由；
    陳桂峰之上訴則為無理由，爰判決如主文。
中　　華　　民　　國　　111 　年　　11　　月　　23　　日
                    民事第九庭    
                        審判長法  官  楊絮雲
                              法  官  盧軍傑
                              法  官  陳賢德
正本係照原本作成。
不得上訴。
中　　華　　民　　國　　111 　年　　11　　月　　23　　日
　　　　　　　　　　　　    　書記官  張佳樺